【裁判字號】    97,訴,5511
【裁判日期】    980515
【裁判案由】    毒品危害防制條例
【裁判全文】
臺灣板橋地方法院刑事判決              97年度訴字第5511號
公  訴  人  臺灣板橋地方法院檢察署檢察官
被      告  乙○○
                    （現在臺灣臺北監獄臺北分監執行中）
指定辯護人  本院公設辯護人丙○○
上列被告因違反毒品危害防制條例案件，經檢察官提起公訴（97
年度偵字第22305 號），本院判決如下：
    主  文
乙○○持有第一級毒品，累犯，處有期徒刑捌月。扣案如附表所
示之海洛因沒收銷燬。
    事  實
一、乙○○前因施用第一級毒品案件，經本院以94年度訴字第26
    88號判決判處有期徒刑6 月確定；因施用第一級毒品案件，
    經本院以95年度訴字第1691號判決判處有期徒刑8 月確定，
    二罪刑經接續執行，甫於民國96年7 月1 日執行完畢。詎仍
    不知悔改，明知海洛因係毒品危害防制條例第2 條第2 項第
    1 款規定之第一級毒品，不得非法持有，竟基於持有第一級
    毒品海洛因之犯意，於民國97年7 月29日晚間某時許，在臺
    北縣永和市仁愛公園內，向某真實姓名、年籍不詳綽號「大
    頭」之成年男子，購入如附表所示之海洛因，欲供己施用，
    而非法持有之。嗣於97年7 月29日晚間10時20分許，在臺北
    縣永和市○○路25號4 樓住處，為警搜索而查獲，並扣得未
    及施用之前揭海洛因。
二、案經臺北縣政府警察局永和分局報告臺灣板橋地方法院檢察
    署檢察官偵查起訴。
    理  由
一、上開犯罪事實，業經被告乙○○於本院審理時坦承不諱（見
    本院卷第46頁、第92頁反面），並有卷附扣案如附表所示之
    海洛因照片一份（見偵查卷第29至44頁）及扣案如附表所示
    之海洛因可資佐證，足認被告之自白與事實相符。本案事證
    明確，被告犯行堪以認定，應依法論科。
二、按海洛因屬毒品危害防制條例第2 條第2 項第1 款規定之第
    一級毒品，核被告所為，係犯毒品危害防制條例第11條第1
    項之持有第一級毒品罪。公訴意旨認被告所為，係犯毒品危
    害防制條例第4 條第1 項之販賣第一級毒品罪，尚有未洽（
    詳如理由三所述），因販賣行為與持有行為，有吸收犯之實
    質上一罪關係（最高法院87年度臺上字第4461號判決要旨參
    照），此乃犯罪事實之減縮，本院仍應就其持有第一級毒品
    之犯行予以審理。至被告雖於97年7 月29日上午9 時許，另
    犯施用第一級毒品案件，經本院以97年度訴字第4973號判決
    判處有期徒刑9 月確定，有該案判決書一份在卷可稽（見本
    院卷第89、89-1頁），惟被告既自承於97年7 月29日晚間某
    時許，始購入如附表所示之海洛因，尚未施用（見本院卷第
    46頁、第92頁反面），則在施用毒品犯行已採一罪一罰之立
    法模式下（最高法院96年度臺上字第6962號判決要旨參照）
    ，被告施用海洛因後所持有之海洛因，自難認與先前之施用
    犯行相關，彼此不具高低度行為之關係（最高法院94年度臺
    上字第1039號判決要旨參照），此並經本院97年度訴字第49
    73號判決同此認定，未將如附表所示之海洛因於該案併予沒
    收，附此敘明。被告有如犯罪事實欄所示之前案紀錄，於96
    年7 月1 日執行完畢乙節，有臺灣高等法院被告前案紀錄表
    一份附卷可憑（見本院卷第98至105 頁），其於有期徒刑執
    行完畢5 年內，故意再犯本件有期徒刑以上之罪，為累犯，
    應依刑法第47條第1 項規定，加重其刑。爰審酌被告犯罪之
    動機、目的、手段、素行、持有海洛因之數量、犯後態度等
    一切情狀，量處如主文所示之刑。扣案如附表所示之海洛因
    為第一級毒品，除因鑑驗而用罄之部分外，餘應依毒品危害
    防制條例第18條第1 項前段之規定，沒收銷燬之。
三、公訴意旨另以：被告基於販賣第一級毒品海洛因之犯意，於
    97年間某日，在臺北縣永和市仁愛公園內，以新臺幣1 萬元
    向某真實姓名、年籍不詳人士購入海洛因後，予以分裝，並
    自97年2 月間某日起至同年5 月止，在上開公園內，以每包
    （重量不詳）500 元之價格販售予甲○○，前後至少4 次。
    因認被告所為，係犯毒品危害防制條例第4 條第1 項之販賣
    第一級毒品罪云云。按犯罪事實應依證據認定之，無證據不
    得認定犯罪事實；又不能證明被告犯罪者，應諭知無罪之判
    決，刑事訴訟法第154 條第2 項、第301 條第1 項定有明文
    。檢察官認被告涉犯此部分犯行，無非係以甲○○於警、偵
    訊時之證詞，佐以扣案之海洛因，為論斷之主要依據。訊據
    被告堅決否認有販賣海洛因之行為，辯稱扣案之海洛因乃購
    入供己施用等語。經查，證人甲○○於本院審理時，業已證
    稱其所述販毒之人並非被告，因外型不像等語明確（見本院
    卷第91頁反面）。甲○○於警詢時，固於觀看警察提供之照
    片後，指稱被告即為販售其海洛因之人（見偵查卷第18頁）
    ，且於本院初次作證時，證稱其所見照片中之被告，很像賣
    其海洛因之人云云（見本院卷第67頁），但所述該人身高不
    到160 公分之特徵（見本院卷第65頁），又與卷附報告（見
    本院卷第95頁）記載被告實際身高為164 公分不符。而遍查
    全卷，並無甲○○所稱之指證照片可供佐參，甲○○復證稱
    ：「……警察指著被告照片說被告也住在仁愛路，是不是跟
    這個人拿，我說很像。」等語（見本院卷第92頁），此指證
    過程，非無瑕疵。再者，甲○○原所陳向被告購買海洛因之
    時間、次數，同有疑義。蓋其於警詢時，原係指稱：於97年
    2 月至7 月初，購買約4 、5 次，最後一次是在97年7 月初
    購買（見偵查卷第17頁）；於偵訊時，改稱：97年2 月至5
    月間，購買過4 、5 次，97年5 月以後即未再向被告購買（
    見偵查卷第66頁）；於本院審理時，則證稱：只在97年7 月
    24日前幾天買過一次（見本院卷第64頁反面）；嗣經一再詰
    問，索性稱：「時間久了，我也不曉得」、「忘記了」、「
    警察問我時間，我根本無法確認，所以我就隨便跟他回答。
    」、「到底是4 月還是7 月跟阿吉買我已忘記了。」（見本
    院卷第65頁反面、第66頁正、反面）云云，歷次說法，差異
    甚大，前後矛盾，已非單純記憶不清所得解釋。此外，本案
    雖扣得如附表所示之海洛因，然觀之事實欄所載前案紀錄，
    被告確有施用海洛因之惡習，而此次扣得之海洛因，合計淨
    重僅2.44公克，尚在被告得獨自施用完畢之合理範圍，是被
    告辯稱乃購入供己施用，亦難逕認為不實。況如附表所示海
    洛因販入之時間為97年7 月29日，已認定如前，距檢察官所
    指被告販毒之時間即97年2 至5 月間，差距甚久，實難認此
    海洛因是被告購入供販售甲○○所用。衡情，施用毒品者其
    供述之憑信性本不及於一般人（最高法院96年度臺上字第10
    29號判決要旨參照），本案甲○○之指證，又有甚大瑕疵，
    且乏補強證據佐證，以擔保其供述之真實性，檢察官所提證
    據，顯不足以認定被告有販賣海洛因之行為，而遽以販賣第
    一級毒品罪相繩。原應為無罪之諭知，惟檢察官認被告此販
    賣犯行，與其前揭持有行為，具有吸收犯之實質上一罪關係
    ，爰不另為無罪之諭知。
據上論斷，應依刑事訴訟法第299 條第1 項前段，毒品危害防制
條例第11條第1 項、第18條第1 項前段，刑法第11條、第47條第
1 項，判決如主文。
本案經檢察官陳伯均到庭執行職務。
中    華    民    國    98    年    5     月    15    日
                  刑事第九庭審判長法  官  林海祥
                                  法  官  楊博欽
                                  法  官  許炎灶
以上正本證明與原本無異。
如不服本判決應於收受判決後10日內向本院提出上訴書狀，並應
敘述具體理由；其未敘述上訴理由者，應於上訴期間屆滿後20日
內向本院補提理由書（均須按他造當事人之人數附繕本）「切勿
逕送上級法院」。
                                  書記官  屠衛民
中    華    民    國    98    年    5     月    15    日
附錄本案論罪科刑法條：毒品危害防制條例第11條第1 項。
毒品危害防制條例第11條
持有第一級毒品者，處3 年以下有期徒刑、拘役或新臺幣5 萬元
以下罰金。
持有第二級毒品者，處2 年以下有期徒刑、拘役或新臺幣3 萬元
以下罰金。
持有專供製造或施用第一、二級毒品之器具者，處1 年以下有期
徒刑、拘役或新臺幣1 萬元以下罰金。
持有毒品達一定數量者，加重其刑至二分之一，其標準由行政院
定之。
附表：
┌─────────────────────────────────────┐
│查獲之第一級毒品                                                          │
├──┬─────┬──┬──┬──────────────────────┤
│ 1  │第一級毒品│ 27 │包  │第一級毒品海洛因（合計淨重2.44公克，純度17│
│    │海洛因    │    │    │  .22 ％，純值淨重0.42公克）。              │
│    │          │    │    │含極微量第一級毒品海洛因殘渣且未析離之外包│
│    │          │    │    │  裝，應併予沒收銷燬。                      │
│    │          │    │    │卷附法務部調查局濫用藥物實驗室鑑定書一份參│
│    │          │    │    │  照（見偵查卷第71頁）。                    │
└──┴─────┴──┴──┴──────────────────────┘


司法院資訊處製作；財團法人民間司法改革基金會備份。
